臺灣臺南地方法院刑事判決　　　　　　　95年度易字第1558號
公　訴　人　臺灣臺南地方法院檢察署檢察官
被　　　告　甲○○
上列被告因竊盜案件，經檢察官提起公訴（95年度偵字第13714號）
，本院判決如下：
    主  文
甲○○竊盜，累犯，處有期徒刑捌月。
    事  實
一、甲○○曾因犯竊盜罪，經本院於民國（下同）九十四年五月
    十一日判處有期徒刑四月，於九十四年六月七日確定，而於
    九十五年三月四日縮刑期滿執行完畢，猶不知悔改，竟基於
    意圖為自己不法所有之竊盜犯意，於九十五年五月十五日晚
    上十一時二十分許，在臺南縣山上鄉山上村山上五十二號「
    蓮伯公廟」處，徒手竊取廟內含蓋之淨香爐二個，於得手後
    ，步出該廟時，為該廟之管理員乙○○發現，甲○○順手將
    上開淨香爐丟棄路旁草叢後逃逸，嗣經警到場而查獲上情。
二、案經臺南縣警察局新化分局報告臺灣臺南地方法院檢察署檢
    察官偵查起訴。
    理  由
壹、程序事項：
一、按刑事訴訟法第一百五十九條之一第二項雖規定，被告以外
    之人於偵查中向檢察官所為之陳述，除顯有不可信之情況者
    外，得為證據。惟該被告以外之人（含共同被告、共犯、被
    害人、證人等），於偵查中向檢察官所為之陳述，性質上仍
    屬傳聞證據（即審判外之陳述），然因檢察官依法有訊問被
    告、證人及鑑定人之權，證人、鑑定人且須具結，而檢察官
    向被告以外之人所取得之陳述，原則上均能遵守法律規定，
    不致違法取供，其可信性極高，為兼顧理論與實務，因而規
    定除顯有不可信之情況者外，得為證據（參考刑事訴訟法第
    一百五十九條之一立法理由）。故被告以外之人於偵查中向
    檢察官所為之陳述，既已依法具結，即有證據能力。
二、經查：證人廖國財於偵查中向檢察官所為之陳述，均係就待
    證事實有重要關係之親身知覺、體驗事實所為之陳述，即居
    於證人之地位，依第一百八十六條第一項規定命其具結，使
    證人知悉其有據實陳述之義務，以擔保其證言之真實性，該
    供述證據即具證據能力，而檢察官於偵查中既已踐行人證之
    法定訊問程序，揆諸前揭規定，證人廖國財之證言即得作為
    證據，合先敘明。
貳、實體事項：
一、訊據被告甲○○固供稱其有於九十五年五月十五日晚上十一
    時二十分，至臺南縣山上鄉山上村山上五十二號「蓮伯公廟
    」處等語（見本院卷第三九頁），惟矢口否認有何竊取淨香
    爐二個之行為，辯稱：「因為我與乙○○曾發生口角，不高
    興才會去撥廟裡祭奉用的水杯，但我沒有竊取淨香爐」云云
    。惟查：
（一）、被告於警詢中供稱：「（據乙○○報案所言，你是於上
        述時、地（按即九十五年五月十五日晚上十一時許，在
        臺南縣山上鄉山上村五十二號前（蓮伯公廟）），將銅
        製二個淨香爐竊出至離蓮伯公十公尺外，而乙○○要抓
        你時，你就將這二個銅製淨香爐丟到路邊逃逸？你為何
        將這二個銅製淨香爐拿出至離十公尺外？）是的，沒錯
        。我是順手將它拿出來的」，「（該件竊案是否你自己
        一人或有同夥？是否徒手？）是我一人而已，我徒手」
        等語無誤（見警卷第二之五頁、第二之六頁），且被告
        上開自白，復經證人即當時製作筆錄之警員廖國財證稱
        ：「（甲○○之警詢筆錄是否由你製作？）是，而且我
        有全程錄音，都有照他的意思作記載，也有讓甲○○確
        認筆錄內容」等語（見偵卷第二三頁），足證被告上開
        警詢中之自白，係本於被告之自由意志所記載，符合法
        定訊問被告之程序，至為灼然。而被告之上開自白，復
        與證人即「蓮佰公廟」之管理員乙○○於本院審理時所
        證稱：「（這是我親眼看到他將淨香爐拿到外面的」，
　　　　「（那天是否因為你覺得他行為怪怪的，所以躲在廟旁
  　　　邊等他？）是的，因為他當天在廟前面騎來騎去」，「
    　　（你看到他拿淨香爐至你抓到他的距離多遠？）我跟在
      　後面尾隨他，…大概四、五公尺的時候我抓到他」，「
        （被告所拿的香爐數量，是否如偵查卷第十九、二十頁
        之照片？（提示））是的。就是這兩個香爐」等語互核
        大致相符（見本院卷第三六頁至第三七頁），足證被告
        警詢之自白與證人於上開時、地，親眼見聞被告竊取「
        蓮伯公廟」之淨香爐二個之證詞頗為吻合而較為可信，
        亦可證被告於本院審理時辯稱其未有任何竊取行為云云
        ，顯非可採。
（二）、其次，證人另證稱：「（你在九十五年五月十五日晚間
        在蓮伯公廟有無看過被告？）有，在晚上十一時左右，
        我剛好油漆完，我遇到他，我以為他要拜拜，後來我們
        兩人吵架，我跟他說拜拜沒關係，…後來我看到他騎機
        車騎來騎去，我覺得懷疑，我就躲在廟旁邊抽菸，偷偷
        看他到底要幹嘛，等到被告摩托車藏好之後偷偷走到廟
        裡面，手去動淨香爐，兩手各拿一個淨香爐。（他從廟
        走出大概法庭的長度左右）拿到東西以後，我就用手抓
        住他的肩膀，一手抓他，一手打電話給警局要抓他，我
        看他要用淨香爐丟我，後來廟後面有一顆樹，他就丟到
        樹那邊，被告就騎機車離開，後來我跟警員才在草叢找
        到那兩個淨香爐」等語明確（見本院卷三五頁），足證
        於被告於九十五年五月十五日晚上十一時二十分許，在
        臺南縣山上鄉山上村山上五十二號「蓮伯公廟」處，徒
        手竊取廟內含蓋之淨香爐二個，於得手後，步出該廟時
        ，為證人乙○○發現，被告即順手將上開淨香爐丟棄路
        旁草叢，甚為顯然。準此以觀，被告於上開時、地，確
        有破壞廟方對於該淨香爐之支配持有關係，以建立自己
        之支配持有關係，嗣取得後，因遭證人發覺，始丟棄於
        路旁草叢內甚明，而被告既未經廟方同意即竊取淨香爐
        二個，益徵被告行為時，確係基於意圖為自己不法所有
        之竊盜犯意所為，彰彰甚明。
（三）、此外，復有廟內現場照片二張、淨香爐照片五張、贓物
        認領收據一紙及尋獲淨香爐之照片二張附卷可佐，因此
        ，被告辯稱其僅係至現場撥廟裡祭奉用的水杯而沒有竊
        取淨香爐云云，不僅未舉證以實其說，而佐以證人廖財
        國之證詞已足以擔保被告於警詢中自白之真實性及任意
        性，衡以證人乙○○係當時親眼目擊被告竊取淨香爐之
        人，所言與事實較為吻合而屬可信，益徵被告於審理時
        所辯其未竊取云云，難資為其有利之證明。綜上各情相
        互勾稽，本案事證明確，被告之犯行，洵堪認定，應依
        法論科。
二、核被告所為，係犯刑法第三百二十條第一項之竊盜罪。按被
    告行為後，刑法部分條文業於九十四年一月七日經立法院三
    讀修正，而經總統於九十四年二月二日公布並於九十五年七
    月一日施行，而新修正之刑法第二條第一項規定：「行為後
    法律有變更者，適用行為時之法律。但行為後之法律有利於
    行為人者，適用最有利於行為人之法律。」，而該法係規範
    行為後法律變更所生新舊法律比較之準據法，於新法施行後
    ，即應逕用該條為「從舊從輕」之比較；且本次法律變更，
    比較時應就罪刑有關之共犯、未遂犯、想像競合犯、牽連犯
    、連續犯、結合犯，以及累犯加重、自首減輕暨其他法定加
    減原因（如身分加減）與加減例等一切情形，綜其全部罪刑
    之結果而為比較（最高法院九十五年五月二十三日九十五年
    度第八次刑庭會議決議參照）。經查：
（一）、被告曾因犯竊盜罪，經本院於九十四年五月十一日判處
        有期徒刑四月，於九十四年六月七日確定，而於九十五
    　　年三月四日縮刑期滿執行完畢，有臺灣高等法院被告全
      　國前案紀錄表附卷可佐，本件被告應論處累犯加重部分
        ，係於五年以內再故意犯本件有期徒刑以上之罪，不論
        依修正前之刑法第四十七條，或修正後之刑法第四十七
        條第一項之規定，均構成累犯，對被告而言並無有利或
        不利之情形，因刑法第二條第一項前段已規定，行為後
        法律有變更者，適用「行為時」之法律，應逕依修正前
　　　　之刑法第四十七條，論以累犯，並加重其刑。
（二）、新修正刑法第五十七條關於科刑時應審酌之事項，其中
        修正後刑法第五十七條第七款「犯罪行為人與被害人之
        關係」，係將修正前同法第八款「犯人與被害人『平日
        』之關係」之「平日」一語刪除，擴大犯罪行為人與被
        害人在犯罪行為上之關係，亦屬科刑時應予考慮之標準
        。修正後同法第八款並增列「犯罪行為人違反義務之程
        度」，此均屬法院就刑之裁量審認標準之明文化，非屬
        法律之變更（見最高法院九十五年五月二十三日第八次
        刑庭會議決議亦同此意旨），自無新修正之刑法第二條
        第一項規定之適用。爰審酌被告犯罪之動機、目的，係
        為圖不法利益，其前已有竊盜之前科，前經判處四月有
        期徒刑後，於九十五年三月四日出獄二個月後，即再犯
        本案之犯行，顯見其經輕度刑罰之制裁，猶無法使其確
        實悔改，其所竊得之財物價值固屬輕微，然被告竊取他
        人之物後，不僅未主動歸還，反而在遭發覺後，任意丟
        棄淨香爐而逃逸，犯後又否認犯行，顯見態度欠佳等一
        切情狀，量處如主文所示之刑，以資儆懲。
據上論斷，應依刑事訴訟法第二百九十九條第一項前段，刑法第
二條第一項、第三百二十條第一項、修正前刑法第四十七條，刑
法施行法第一條之一，判決如主文。
本案經檢察官丙○○到庭執行職務。
中　　華　　民　　國　　96　　年　　5 　　月　　16　　日
　　　　　　刑事第十一庭  審判長法  官  張維君
　　　　　　　　　　　　　　　　法  官  陳威龍
　　　　　　　　　　　　　　　　法  官  黃翰義
以上正本證明與原本無異。
如不服本判決，應於判決送達後10日內，向本院提出上訴狀（應
附繕本）。
　　　　　　　　　　　　　　　　書記官　王麗鈞
中　　華　　民　　國　　96　　年　　5 　　月　　18　　日
附錄本件論罪科刑法條全文：
中華民國刑法第320條
（普通竊盜罪、竊佔罪）
意圖為自己或第三人不法之所有，而竊取他人之動產者，為竊盜
罪，處5年以下有期徒刑、拘役或5百元以下罰金。
意圖為自己或第三人不法之利益，而竊佔他人之不動產者，依前
項之規定處斷。
前二項之未遂犯罰之。
